【裁判字號】    98,交聲,6
【裁判日期】    980407
【裁判案由】    違反道路交通管理處罰條例
【裁判全文】
臺灣宜蘭地方法院交通事件裁定           98年度交聲字第6號
原處分機關  交通部公路總局臺北區監理所宜蘭監理站
異  議  人
即受處分人  甲○○
上列受處分人因違反道路交通管理處罰條例案件，對於交通部公
路總局臺北區監理所宜蘭監理站民國97年12月18日所為之宜監字
第裁43─ZIE001897號裁決聲明異議，本院裁定如下：
    主  文
異議駁回。
    理  由
一、原處分意旨略以：異議人即受處分人甲○○於民國97年2月1
    6日中午12時40分許，駕駛車牌號碼4411-RM號自小客車，行
    駛於高速公路，不遵使用行車管制規定，在最高速限為時速
    90公里之國道五號高速公路南向50.4公里處，以時速123公
    里之速度超速行駛，經國道公路警察局第九警察隊以公警局
    交字第ZIE001897號製單舉發，交通部公路總局臺北區監理
    所宜蘭監理站遂依道路交通管理處罰條例第33條第1項第1款
    、第63條第1項第1款規定，裁處受處分人罰鍰新臺幣三千五
    百元，並記違規點數一點。
二、異議意旨略以：異議人甲○○固有於97年2月16日中午12時4
    0分許，駕駛車牌號碼4411-RM號自小客車，行經國道五號高
    速公路南向50.4公里處，然異議人當時並未有超速之違規行
    為，依舉發相片所示，相片內尚有其他二部車子，警方係從
    後方照相，應是相片中左側車子通過，警方才照到異議人所
    駕車輛。為此，聲明異議，請求撤銷原處分。
三、按汽車行駛於高速公路、快速公路或設站管制之道路，不遵
    使用限制、禁止、行車管制及管理事項之管制規則，而有行
    車速度超過規定之最高速限或低於規定之最低速限之行為者
    ，處汽車駕駛人新臺幣三千元以上六千元以下罰鍰，並記違
    規點數一點，道路交通管理處罰條例第33條第1項第1款、第
    63條第1項第1款定有明文。
    經查：
（一）異議人並不否認「伊於97年2月16日中午12時40分許，曾
      駕駛車牌號碼4411-RM號自小客車行經國道五號高速公路
      南向50.4公里處。嗣後伊接到警方寄發之罰單，指伊於上
      開路段超速行駛。」之事實（見本院卷第16頁），且有舉
      發違反道路交通管理事件通知單一件在卷可稽。
（二）其次，證人即舉發員警劉志祥已於本院調查時結證「97年
      2月16日中午12時40分許，我在國道五號高速公路南向50.
      4公里處執行測速照相勤務，當地最高速限是時速90公里
      ，我測得4411-RM號自小客車時速是123公里，已經超速，
      測速儀器就自動拍照，警方便依法開單逕行舉發。當天我
      所使用的測速儀器之測速原理是採點對點的偵測方式，一
      次針對一部車輛偵測，是以雷射光束打在被偵測之車輛上
      ，雷射光會反射回來，儀器接收到，便可計算出該被偵測
      車輛之行車速度。我們使用雷射測速器對某一部車子進行
      測速之過程中，不會因為其他車子介入，而導致所測得的
      是那部介入車子的速度，因為雷射光打在車子反射回來的
      時間不到零點三秒，而且雷射光點射出後，在100公尺內
      其波寬只有30公分，本件測距是136公尺，波寬是介於40
      至50公分間小，所以不可能偵測到其他車輛。當天我操作
      雷射測速儀器時，確實是對準4411-RM號自小客車進行偵
      測，當天對準4411-RM號自小客車測速時，並沒有其他車
      子介入我與4411-RM號自小客車之間而阻斷雷射光波，也
      沒有其他車子介入我與4411-RM號自小客車之間而阻斷了
      反射回來的雷射光波。當天對4411-RM號自小客車測速時
      ，並沒有受到舉發相片內之其他兩部車輛之干擾，當天是
      針對4411-RM號自小客車測速，並不是對舉發相片內的另
      兩部車子測速。當天所使用的雷射測速儀器已經經過檢驗
      合格，當天執勤過程中，該測速儀器的功能也都是正常的
      ，當初我確實是針對4411-RM號自小客車進行測速，不可
      能是測到另一部車輛之速度而採證拍到的卻是4411-RM號
      自小客車。本件舉發是正確無誤的。」等語綦詳（見本院
      卷第17至20頁），並有採證相片、測速儀器檢定合格證書
      及使用手冊在卷可稽。而證人劉志祥雖係本件原處分機關
      認定異議人有前揭違規行為之舉發員警，然因異議人並無
      法舉出或請本院調查任何對其有利之證據資料，以使本院
      對證人所供述之異議人違規事實產生任何合理之懷疑，且
      於本件卷存證據資料內，亦無任何積極證據足以證明證人
      劉志祥上開供述係屬虛偽，更無足以令人顯信其供述為不
      可採之品性證據或前科證據存在，且衡諸證人劉志祥與異
      議人素不相識，並無宿怨，亦無仇隙，其顯無自陷於偽證
      罪之追訴而構詞誣賴異議人之理，故自不得以證人劉志祥
      為本件開單告發員警，即全盤抹煞渠等在訴訟上之證人資
      格或其證詞之真實性。換言之，證人劉志祥所為之前揭證
      詞，應堪信為真實，異議人空言否認證人劉志祥證詞之真
      實性，並辯稱「伊並未有超速違規行為」云云，自不足採
      。
（三）至於異議人雖另辯稱「依舉發相片所示，相片內尚有其他
      二部車子，警方係從後方照相，應是相片中左側車子通過
      ，警方才照到異議人所駕車輛。」云云，然本件情形，舉
      發員警當天係使用經檢驗合格且功能正常之測速儀器針對
      4411-RM號自小客車進行測速，測得4411-RM號自小客車時
      速123公里，測速儀器便自動拍照取證，測速結果並沒有
      受到舉發相片內所示之其他車輛影響之事實，已據證人即
      舉發員警劉志祥證述甚詳。且依舉發相片所示，員警所使
      用測速儀器之雷射光束（屬不可見光，於採照相片上係以
      十字絲顯示），確實係對準4411-RM號自小客車進行偵測
      ，且於測速儀器所立位置及4411-RM號自小客車間（即雷
      射光束行經之直線區域），並沒有其他車輛或物體阻隔，
      依此，堪認舉發員警確實係針對4411-RM號自小客車進行
      測速，且其測速結果確實並未受到舉發相片內所示之其他
      二部車輛影響，故證人即舉發員警劉志祥前揭證詞自堪採
      信，異議人所持上開辯解，實屬無據，自不足採。
（四）從而，異議人於97年2月16日中午12時40分許，駕駛車牌
      號碼4411-RM號自小客車，行駛於高速公路，不遵使用行
      車管制規定，在最高速限為時速90公里之國道五號高速公
      路南向50.4公里處，以時速123公里速度超速行駛之違規
      事實，已堪認定。
四、綜上所述，原處分機關所為之本件裁決，核與前舉道路交通
    管理處罰條例第33條第1項第1款、第63條第1項第1款之規定
    相符，並無違法或不當之處，故異議人以首揭情詞，對於上
    開裁決提起異議，並無理由，應予駁回。
五、據上論斷，依道路交通案件處理辦法第19條，裁定如主文。
中    華    民    國    98    年    4    月     7     日
                  交通法庭法  官  劉家祥
以上正本證明與原本無異。
如不服本裁定，應於裁定送達後5日內，向本院提出抗告狀。（
應附繕本）
                          書記官  劉謹翊
中    華    民    國    98    年    4     月    8     日


司法院資訊處製作；財團法人民間司法改革基金會備份。
